【裁判字號】    92,簡上,272
【裁判日期】    920731
【裁判案由】    第三人異議之訴
【裁判全文】
臺灣臺北地方法院民事判決                        九十二年度簡上字第二七二號
    上  訴  人  和佳交通有限公司
    法定代理人  乙○○
    訴訟代理人  甲○○
    被  上訴人  丙○○
右當事人間請求第三人異議之訴事件，上訴人對於中華民國九十二年四月二日本院台
北簡易庭九十二年度北簡字第二六八八號第一審判決提起上訴，本院判決如左：
    主  文
上訴駁回。
第二審訴訟費用由上訴人負擔。
    事  實
甲、上訴人方面：
一、聲明：
  (1)原判決廢棄。
  (2)本院九十一年度民執字第一九二七七號給付票款強制執行事件，就上訴人所有之
    三菱廠車號Ｇ二－ｏ六六號之營業小客車一輛所為之強制執行程序應予撤銷。
二、陳述：除與原宣示判決筆錄記載者同，茲予引用外，補稱：
  (1)被強制執行之三菱廠車號Ｇ二－ｏ六六號之營業小客車係第三人乙○○個人所有
    ，並非上訴人所有，僅係為營業用，而靠行登記在上訴人名下。計程車靠行營業
    不過為行政上管理之方便，且營業用車輛全為乙○○個人使用，從未交付予上訴
    人使用。該車輛雖登記於上訴人名下，然汽車為動產，其所有權之得喪變更非但
    與登記無關，其登記更不能作為所有權認定之憑證，而本案證據已足顯示汽車為
    乙○○個人所有。債權人對於非屬於債務人所有之財產為強制執行，於法不合。
  (2)如果法院認為前揭營業用小客車屬於上訴人所有時，請求權亦罹於時效。本件強
    制執行程序之執行名義係依據本院八十六年三月十三日八十六年度字第四九七三
    號本票裁定，而於八十六年七月十五日取得裁定確定證明書，惟本票裁定之時效
    僅有三年，並無民法第一百三十七條第二項延展為五年之適用，今被上訴人延至
    九十一年方為強制執行之聲請，則本件執行早已罹於時效。被上訴人固於未滿三
    年之八十五年三月一日向本院聲請本票強制執行裁定，本院於八十六年三月十三
    日以八十六年度票字第四九七三號准予強制執行，該裁定並於八十六年七月十五
    日確定，時效因被上訴人之請求而中斷，惟被上訴人並未於請求後六個月內為強
    制執行之聲請，反而遲至九十一年七月間方聲請強制執行，其時效視為不中斷，
    上訴人主張系爭本票請求權早已罹於三年之時效而消滅。
乙、被上訴人方面：
一、聲明：如主文所示。
二、陳述：與原宣示判決筆錄記載者同，茲予引用。
    理    由
一、上訴人起訴主張：訴外人乙○○於八十七年六月三十日，向訴外人咼海智購得正
    賀交通有限公司之經營權，並於同年八月三十一日變更登記為和佳交通有限公司
    ，上訴人與被上訴人無金錢往來，亦無債務糾紛，詎被上訴人於九十一年八月八
    日偕同法官、書記官，持查封之函件，至上訴人營業處查封Ｇ二－０六六之營業
    小客車，然上訴人之前從未收到法院任何之通知文件，喪失抗辯之機會，前揭營
    業用小客車並非上訴人所有，係乙○○個人所有，縱使認為屬於上訴人所有，惟
    被上訴人持以強制執行之本票裁定，其請求權亦罹於三年時效，於法不合。爰依
    法提起異議之訴，訴請撤銷本院九十一年度民執第一九二七七號強制執行事件中
    ，就上訴人所有上開車輛所為之查封行為等情。
二、被上訴人則以：其持有本院八十六年三月十三日八十六年度票字第四九七三號民
    事裁定，暨八十六年七月十五日民事裁定確定證明書，該本票裁定係被上訴人就
    嘉賀交通有限公司（負責人林金龍）等人於八十五年一月二十六日所共同簽發、
    面額新台幣（下同）二百三十萬元之本票所為之聲請，嘉賀交通有限公司隨即於
    八十六年六月二十四日更名為正賀交通有限公司（負責人林詮錄），並於八十七
    年五月二十九日更名為恆旺交通有限公司（負責人陳玉蘭，實際經營人為咼海智
    ），上訴人法定代理人乙○○始於八十七年八月三十一日向咼海智購得恆旺交通
    有限公司，並將該公司變更登記為和佳交通有限公司。上訴人法定代理人承受和
    佳交通有限公司之經營權，既係在被上訴人取得上開民事裁定確定證明書之後，
    即需承受和佳交通有限公司之所有權利、義務，被上訴人向法院聲請查封上訴人
    所有之上開車輛，顯係依法辦理等語，資為抗辯。
三、本件經兩造協議及簡化爭點後（詳本院九十二年七月十八日言詞辯論筆錄），茲
    同意就下列爭點為調查及辯論：
  (1)系爭車輛之所有權人係何人？
  (2)本件執行名義之時效是否已完成？
  (3)本件強制執行程序是否已終結？
四、經查：
  (1)系爭Ｇ二－０六六號之營業小客車係屬於上訴人所有，業據上訴人於原審時陳述
    明確（詳原審卷第二一頁），其於本院審理時始為不同之陳述，並不可取。又上
    訴人「和佳交通有限公司」並非原始設立之公司組織形態。先前之公司名稱係嘉
    賀交通有限公司，嗣於八十六年六月二十五日變更公司名稱為正賀交通有限公司
    ，再於八十七年六月一日變更名稱為恆旺交通有限公司，又於八十七年八月三十
    一日更名為目前之和佳交通有限公司，此有歷次之公司變更登記事項卡附卷可參
    （附本院九十一年度執字第一九二七七號給付票款執行卷），換言之，並不會因
    為公司名稱之變更而影響其法人人格之同一性。且上訴人法定代理人係於八十七
    年六月三十日自訴外人咼海智概括受讓正賀交通有限公司之股權及經營權，並於
    八十七年八月三十一日將公司名稱變更為「和佳交通有限公司」，亦有上訴人提
    出之交通公司股權及經營權讓渡契約書在卷可稽，上訴人應概括承受賀嘉交通有
    限公司之權利義務。
  (2)本件強制執行程序之執行名義係依據本院八十六年三月十三日八十六年度字第四
    九七三號本票裁定，而於八十六年七月十五日取得裁定確定證明書，惟本票持有
    人對於發票人之票款請求權時效，依票據法第二十二條第一項之規定，自發票日
    起算三年不行使而消滅，並無民法第一百三十七條第三項延展為五年之適用。被
    上訴人固於未滿三年之八十五年三月一日即向本院聲請本票強制執行裁定，本院
    於八十六年三月十三日以八十六年度票字第四九七三號准予強制執行，該裁定並
    於八十六年七月十五日確定，時效雖因被上訴人之請求而中斷，惟於該裁定確定
    時重行起算，即自八十六年七月十五日重行起算，迄八十九年七月十四日三年請
    求權時效已完成。上訴人主張系爭本票請求權早已罹於三年之時效而消滅，即屬
    有據。
  (3)惟債務人異議之訴，須強制執行程序終結前提起，強制執行法第十四條第一項定
    有明文。因債務人異議之訴，旨在排除債權人基於執行名義而為之執行，若執行
    程序已終結，已無從排除強制執行，其訴毫無實益可言，不應准許。又該條所謂
    之執行程序終結，指基於執行名義之執行業已全部完畢者而言（參照司法院院字
    第二七七六號解釋），換言之，執行程序，必進行至執行名義所載之債權全部達
    到其目的時，即屬終結。如執行名義之債權額已因拍賣而受償，或雖受償一部分
    ，其餘部分核發債權憑證，均屬於執行程序終結，不得提起異議之訴。又起訴時
    執行程序尚未終結，判決確定前執行程序已終結者亦同，所提起之異議之訴均不
    應准許。經調閱本院九十一年度執字第一九二七七號給付票款執行卷，查明前揭
    系爭Ｇ二－０六六號之營業小客車之動產拍賣程序已完成，而且本院執行處就未
    受償之部分已核發給被上訴人九十二年五月二十六日北院錦九十一執地字第一九
    二七七號債權憑證，此有債權憑證附執行卷可按。故本件執行名義之執行程序已
    終結，上訴人提起異議之訴，已無法排除強制執行之執行行為，揆諸上揭說明，
    為無理由，應予駁回。
五、綜上所述，本件基於本票裁定為執行名義之本院九十一年度執字第一九二七七號
    執行程序業已終結，上訴人提起異議之訴，已無排除執行行為之實益，應無理由
    ，不應准許，原審判決所採之理由，與本院雖有不同，惟對於判決結果並無不同
    ，其為上訴人敗訴之判決，並無不合之處，上訴意旨仍執前詞指摘原審判決不當
    ，求為廢棄改判，為無理由，應予駁回。
據上論結，本件上訴為無理由，依民事訴訟法第四百三十六條之一第三項、第四百四
十九條第二項、第七十八條，判決如主文。
中      華      民      國    九十二    年      七      月    三十一  日
                                       民事第一庭
                                               審判長法  官 陳邦豪
                                                     法  官 陳盈如
                                                     法  官 呂淑玲
右為正本係照原本作成。
本判決不得上訴。
中      華      民      國    九十二    年      七      月    三十一  日
                                                     書記官 方美雲


司法院資訊處製作；財團法人民間司法改革基金會備份。
